【裁判字號】    98,交聲,559
【裁判日期】    980326
【裁判案由】    聲明異議
【裁判全文】
臺灣高雄地方法院交通事件裁定         98年度交聲字第559號
原處分機關  交通部公路總局高雄區監理所旗山監理站
代  表  人  郭政雄
異  議  人  甲○○
上列異議人因違反道路交通管理處罰條例案件，對於交通部公路
總局高雄區監理所旗山監理站於民國98年2 月3 日所為之處分（
旗監違字第裁85-N00000000號），聲明異議，本院裁定如下：
    主  文
原處分關於罰鍰部分撤銷。
上開撤銷部分，不罰。
其餘異議駁回。
    理  由
一、聲明異議意旨略以：異議人於民國96年4 月28日晚間0 時許
    ，酒後無照駕駛車牌號碼E3-2029 號自用小客車，於同日凌
    晨0 時27分許，行經高雄縣燕巢鄉○○路統一精工加油站前
    ，為警攔檢，經警對異議人施以酒測，發現異議人呼氣中酒
    精濃度每公升1.19毫克。嗣本院以96年度交簡字第2390號判
    處有期徒刑6 月確定，業於96年11月21日易科罰金執行完畢
    。惟原處分機關竟再依道路交通管理處罰條例第35條第3 項
    規定，裁處異議人罰鍰新臺幣（下同）6 萬元，吊銷駕駛執
    照，3 年內禁考，駕照於96年5 月16日起至99年5 月15日止
    吊銷3 年，核與行政罰法之「一事不二罰」原則不符，爰依
    法聲明異議等語
二、按汽車駕駛人，駕駛汽車經測試檢定酒精濃度超過規定標準
    者，處15,000元以上60,000元以下罰鍰，並當場移置保管其
    車輛及吊扣其駕駛執照1 年；而汽車駕駛人經此規定因而吊
    扣駕駛執照，並於吊扣期間再有此規定之情形者，處6 萬元
    罰鍰，並當場移置保管該汽車及吊銷其駕駛執照；又按汽車
    駕駛人，因違反道路交通管理處罰條例及道路交通安全規則
    之規定，受吊銷駕駛執照處分時，吊銷其持有各級車類之駕
    駛執照，道路交通管理處罰條例第35條第1 項、第3 項前段
    、第68條分別定有明文。且依違反道路交通管理事件統一裁
    罰基準表可知違反道路交通管理處罰條例第35條第3 項之規
    定者，已無庸再裁處受處分者接受道路交通安全講習。
三、次按一行為同時觸犯刑事法律及違反行政法上義務規定者，
    依刑事法律處罰之，但其行為應處以其他種類行政罰或得沒
    入之物而未經法院宣告沒收者，亦得裁處之；前項行為如經
    不起訴處分或為無罪、免訴、不受理、不付審理之裁判確定
    者，得依違反行政法上義務規定裁處之，行政罰法第26條定
    有明文。本條文之規定，乃明定對於人民違反公法上義務之
    行為，除因處罰之性質與種類不同，必須採用不同方法而為
    併合處罰，以達行政目的所必要者外，不得重複處罰之原則
    ，以落實大法官會議第503 號解釋所揭示「一行為不得重複
    處罰」之現代民主法治國家之基本原則，此由本條文之立法
    理由記載：「一行為同時觸犯刑事法律及違反行政法上義務
    規定時，由於刑罰與行政罰同屬對不法行為之制裁，而刑罰
    之懲罰作用較強，故依刑事法律處罰，即足資警惕時，實無
    為一事二罰再處行政罰之必要。且刑事法律處罰，由法院依
    法定程序為之，較符合正當法律程序，應予優先適用。但罰
    鍰以外之沒入或其他種類行政罰，因兼具維護公共秩序之作
    用，為達行政目的，行政機關仍得併與裁處」即明。
四、經查：
（一）關於罰鍰6萬元部分：
    1.異議人於96年4 月28日晚間0 時許，酒後無照駕駛車牌號
      碼E3-2029 號自用小客車，於同日凌晨0 時27分許，行經
      高雄縣燕巢鄉○○路統一精工加油站前，為警攔檢，經警
      對異議人施以酒測，發現異議人呼氣中酒精濃度每公升1.
      19毫克，原處分機關乃依道路交通管理處罰條例第35條第
      3 項規定，裁處異議人罰鍰6 萬元，吊銷駕駛執照，3 年
      內禁考，駕照於96年5 月16日起至99年5 月15日止吊銷3
      年一節，業據異議人自承在卷，並有高雄縣政府警察局高
      警交字第N00000000 號舉發違反道路交通管理事件通知單
      、交通部公路總局高雄區監理所旗山監理站98年2 月3 日
      旗監違字第裁85-N00000000號裁決書、違規查詢報表各1
      份在卷可稽，上開事實，自堪認定。
    2.惟查，本件異議人因上揭同一行為，因涉犯刑法第185 條
      之3 之違背安全駕駛罪，經本院以96年度交簡字第2390號
      判處有期徒刑6 月確定，業於96年11月21日易科罰金執行
      完畢一節，有該判決書及臺灣高等法院被告前案紀錄表各
      1 份在卷可憑，足認異議人確有原處分所認定之酒後駕車
      之交通違規行為無訛。然異議人之行為既經法院認定已依
      刑事法律為處罰，基於前揭行政罰法第26條第1 項前段規
      定所示之一事不二罰原則，即不應復行就同一行為處以行
      政罰鍰。從而，原處分機關裁處異議人應罰鍰6 萬元部分
      ，有違一事不二罰之原則，自難謂適法。
（二）關於吊銷駕照禁考部分：
    1.查異議人前於95年2 月24日下午5 時許，在國道1 號南向
      372.6 公里處，因酒後駕車肇事，經警測得呼氣中酒精濃
      度達每公升0.65毫克，經原處分機關裁處吊扣駕駛執照自
      同年3 月9 日起至97年3 月8 日止等情，有臺灣高雄地方
      法院檢察署檢察官95年度偵字第7290號聲請簡易判決處刑
      書、本院95年度交簡字第885 號判決及高雄區監理所異議
      人歷次違規查詢報表影本各1 份附卷可稽。而異議人於96
      年4 月28日晚間0 時27分許，再次酒醉駕車，且測得酒精
      濃度超過規定標準等情，已如前述，足徵異議人確於吊扣
      駕駛執照期間，再次違反道路交通管理處罰條例第35條第
      1 項第1 款規定，有同法第35條第3 項規定所示之情形，
      是原處分機關即可裁處吊銷異議人駕駛執照並予禁考之處
      分。又異議人行為時雖係駕駛自用小客車，尚非職業大貨
      車，惟此時異議人已受「吊銷」駕照處分，其無視法令違
      規情形嚴重，為維護公共交通安全秩序，依道路交通管理
      處罰條例第68條之規定，原處分機關得吊銷異議人所持有
      之「各級」駕駛執照，是原處分機關自得吊銷異議人所持
      有之職業大貨車駕駛執照。從而，原處分機關此部分裁處
      援引前揭規定予以處罰，於法有據。
    2.關於吊銷駕照，並予禁考部分，乃屬罰鍰以外之其他種類
      行政罰，有兼具維護公共秩序之作用，依前揭行政罰法第
      26條第1 項但書規定，為達行政目的，行政機關仍得併予
      裁處，並無一事二罰之虞，是原處分機關此部分之裁處，
      於法並無不合。
三、綜上，異議人「酒精濃度超過規定標準」之違規行為，依行
    政罰法第26條第1 項前段規定，既已依刑事法律處罰，即無
    再依上開道路交通管理處罰條例第35條第1 項第1 款裁處行
    政罰鍰之餘地，異議人據以聲明異議非無理由，原處分關於
    裁處罰鍰6 萬元部分應予撤銷，另為不罰之諭知。至原處分
    關於前揭裁罰吊銷駕照並禁考部分，於法則無不合，異議人
    此部分之異議，為無理由，應予駁回。
四、據上論斷，應依道路交通案件處理辦法第19條、第20條，裁
    定如主文。
中    華    民    國    98    年    3     月    26    日
                  交通法庭法  官  謝枚霏
以上正本證明與原本無異。
如不服本裁定，應於收受送達後5 日內向本院提出抗告狀。
中    華    民    國    98    年    3     月    26    日
                          書記官  楊馥如


司法院資訊處製作；財團法人民間司法改革基金會備份。
